臺灣苗栗地方法院民事簡易判決　　　　　　　　　　九十二年度苗簡字第四八０號
　　原　　　告　丁○○
　　被　　　告　交通部台灣區○道○○○路局
　　法定代理人　丙○
　　訴訟代理人　乙○○
　　被　　　告　內政部警政署國道公路警察局
　　法定代理人　甲○○
　　訴訟代理人　戊○○
當事人間請求排除侵害事件，本院於民國九十三年十二月七日言詞辯論終結，判決如
下：
    主    文
被告交通部台灣區○道○○○路局應將坐落苗栗縣造橋鄉○○段二五八地號、二五九
地號土地內如附圖所示編號１１─３１─３０─２６─２５─２４─２３─２２連接
線上架設之鐵絲網圍籬拆除，並將占用之該部分土地返還原告。
被告內政部警政署國道公路警察局應將坐落苗栗縣造橋鄉○○段二五八地號土地內如
附圖所示編號１４─１３─２９─２８─１５─１４連接線範圍內黃色部分面積捌點
零伍平方公尺之屋簷及坐落同段二五九地號土地內如附圖所示編號１６─１５─２８
─２５─２４─２３─１７─１６連接線範圍內黃色部分面積捌點陸捌平方公尺之
屋簷及坐落同段二五九地號土地內如附圖所示編號１８─１７─２３─２２─１８連
接線範圍內綠色部分面積壹貳點捌捌平方公尺之鐵皮車棚均拆除，並將占用之上開土
地及坐落同段二五八地號土地內如附圖所示編號２８─２９─１３─１２─１１─３
１─３０─２６─２７─２８連接線範圍內藍色部分面積貳貳點捌貳平方公尺之空地
及坐落同段二五九地號土地內如附圖所示編號２５─２８─２７─２６─２５連接線
範圍內藍色部分面積陸點玖零平方公尺之空地均返還原告。
原告其餘之訴駁回。
訴訟費用由被告交通部台灣區○道○○○路局負擔七分之一，被告內政部警政署國道
公路警察局負擔七分之一，餘由原告負擔。
本判決第一項、第二項得假執行；但本判決第二項部分被告內政部警政署國道公路警
察局如以新台幣肆萬元為原告預供擔保，得免為假執行。
原告其餘假執行之聲請駁回。
    事實及理由
一、原告之聲明：
（一）如主文第一項、第二項所示。
（二）被告交通部台灣區○道○○○路局應將坐落苗栗縣造橋鄉○○段二五八地號土
      地（以下簡稱系爭二五八地號土地）內如附圖所示編號２６─３０─３１─１
      １─４２─３２─３３─３４─３５─３６─３７─２６連接線範圍內咖啡色
      部分面積一０六點三五平方公尺之道路及坐落同段二五九地號土地（以下簡稱
      系爭二五九地號土地）內如附圖所示編號２０─１９─１８─２２─２３─２
      ４─２５─２６─３７─３８─３９─４０─４１─２０連接線範圍內咖啡色
      部分面積一六二點七六平方公尺道路上之柏油路面剷除，並將占用之上開土地
      返還原告。
（三）願供擔保，請准宣告假執行。
二、事實摘要：
（一）原告起訴主張系爭二五八地號、二五九地號土地為其所有，詎被告均未徵得原
      告同意，亦均無任何法律權源，竟無權占有使用原告所有之系爭二五八地號、
      二五九地號土地。被告交通部台灣區○道○○○路局擅自在系爭二五八地號、
      二五九地號土地內如附圖所示編號１１─３１─３０─２６─２５─２４─２
      ３─２２連接線之土地上架設鐵絲網圍籬，並擅自在系爭二五八地號土地內如
      附圖所示編號２６─３０─３１─１１─４２─３２─３３─３４─３５─３
      ６─３７─２６連接線範圍內咖啡色部分面積一０六點三五平方公尺土地及系
      爭二五九地號土地內如附圖所示編號２０─１９─１８─２２─２３─２４─
      ２５─２６─３７─３８─３９─４０─４１─２０連接線範圍內咖啡色部分
      面積一六二點七六平方公尺土地上舖設柏油路面。被告內政部警政署國道公路
      警察局擅自在系爭二五八地號土地內如附圖所示編號１４─１３─２９─２８
      ─１５─１４連接線範圍內黃色部分面積八點０五平方公尺及系爭二五九地號
      土地內如附圖所示編號１６─１５─２８─２５─２４─２３─１７─１６連
      接線範圍內黃色部分面積三八點六八平方公尺之土地上建造屋簷，及擅自於系
      爭二五九地號土地內如附圖所示編號１８─１７─２３─２２─１８連接線範
      圍內綠色部分面積一二點八八平方公尺土地上建築鐵皮車棚。被告內政部警政
      署國道公路警察局並擅自將系爭二五八地號土地內如附圖所示編號２８─２９
      ─１３─１２─１１─３１─３０─２６─２７─２８連接線範圍內藍色部分
      面積二二點八二平方公尺及系爭二五九地號土地內如附圖所示編號２５─２８
      ─２７─２６─２５連接線範圍內藍色部分面積六點九０平方公尺之空地據為
      己用。被告無權占用原告所有之系爭二五八地號、二五九地號土地，為此依民
      法第七百六十七條之規定，請求被告交通部台灣區○道○○○路局應將系爭二
      五八地號、二五九地號土地內如附圖所示編號１１─３１─３０─２６─２５
      ─２４─２３─２２連接線上架設之鐵絲網圍籬拆除，並將占用之該部分土地
      返還原告，並應將系爭二五八地號土地內如附圖所示編號２６─３０─３１─
      １１─４２─３２─３３─３４─３５─３６─３７─２６連接線範圍內咖啡
      色部分面積一０六點三五平方公尺之土地及系爭二五九地號土地內如附圖所示
      編號２０─１９─１８─２２─２３─２４─２５─２６─３７─３８─３９
      ─４０─４１─２０連接線範圍內咖啡色部分面積一六二點七六平方公尺土地
      上之柏油路面剷除，並將占用之上開土地返還原告。被告內政部警政署國道公
      路警察局應將系爭二五八地號土地內如附圖所示編號１４─１３─２９─２８
      ─１５─１４連接線範圍內黃色部分面積八點０五平方公尺之屋簷及系爭二五
      九地號土地內如附圖所示編號１６─１５─２８─２５─２４─２３─１７─
      １６連接線範圍內黃色部分面積三八點六八平方公尺之屋簷及系爭二五九地號
      土地內如附圖所示編號１８─１７─２３─２２─１８連接線範圍內綠色部分
      面積一二點八八平方公尺之鐵皮車棚均拆除，並將占用之上開土地返還原告。
      另被告內政部警政署國道公路警察局應將系爭二五八地號土地內如附圖所示編
      號２８─２９─１３─１２─１１─３１─３０─２６─２７─２８連接線範
      圍內藍色部分面積二二點八二平方公尺之空地及系爭二五九地號土地內如附圖
      所示編號２５─２８─２７─２６─２５連接線範圍內藍色部分面積六點九０
      平方公尺之空地均返還原告。
（二）被告交通部台灣區○道○○○路局則以系爭二五八地號、二五九地號土地內如
      附圖所示編號１１─３１─３０─２６─２５─２４─２３─２２連接線上架
      之該部分土地返還原告。至於其他部分，目前被告交通部台灣區○道○○○路
      局並未占有使用。且系爭二五八地號土地內如附圖所示編號２６─３０─３１
      ─１１─４２─３２─３３─３４─３５─３６─３７─２６連接線範圍內咖
      啡色部分面積一０六點三五平方公尺之土地及系爭二五九地號土地內如附圖所
      示編號２０─１９─１８─２２─２３─２４─２５─２６─３７─３８─３
      ９─４０─４１─２０連接線範圍內咖啡色部分面積一六二點七六平方公尺土
      地，現為地方民眾通行巷道，其上之柏油路面非被告等所舖設，亦非被告等所
      占用，被告無權予以剷除或返還等語，資為抗辯。
（三）被告內政部警政署國道公路警察局則同意將系爭二五八地號土地內如附圖所示
      編號１４─１３─２９─２８─１５─１４連接線範圍內黃色部分面積八點０
      五平方公尺之屋簷及系爭二五九地號土地內如附圖所示編號１６─１５─２８
      ─２５─２４─２３─１７─１６連接線範圍內黃色部分面積三八點六八平方
      公尺之屋簷及系爭二五九地號土地內如附圖所示編號１８─１７─２３─２２
      ─１８連接線範圍內綠色部分面積一二點八八平方公尺之鐵皮車棚均拆除，並
      將占用之上開土地返還原告。另被告內政部警政署國道公路警察局應將系爭二
      五八地號土地內如附圖所示編號２８─２９─１３─１２─１１─３１─３０
      ─２６─２７─２８連接線範圍內藍色部分面積二二點八二平方公尺之空地及
      系爭二五九地號土地內如附圖所示編號２５─２８─２７─２６─２５連接線
      範圍內藍色部分面積六點九０平方公尺之空地均返還原告。
三、法院之判斷：
（一）本件系爭二五八地號、二五九地號土地為原告所有，被告交通部台灣區○道○
      ○○路局無權擅自在系爭二五八地號、二五九地號土地內如附圖所示編號１１
      ─３１─３０─２６─２５─２４─２３─２２連接線之土地上架設鐵絲網圍
      籬。被告內政部警政署國道公路警察局無權擅自在系爭二五八地號土地內如附
      圖所示編號１４─１３─２９─２８─１５─１４連接線範圍內黃色部分面積
      八點０五平方公尺及系爭二五九地號土地內如附圖所示編號１６─１５─２８
      ─２５─２４─２３─１７─１６連接線範圍內黃色部分面積三八點六八平方
      公尺之土地上建造屋簷，並無權擅自於系爭二五九地號土地內如附圖所示編號
      １８─１７─２３─２２─１８連接線範圍內綠色部分面積一二點八八平方公
      尺土地上建築鐵皮車棚，且無權擅自將系爭二五八地號土地內如附圖所示編號
      ２８─２９─１３─１２─１１─３１─３０─２６─２７─２８連接線範圍
      內藍色部分面積二二點八二平方公尺及系爭二五九地號土地內如附圖所示編號
      ２５─２８─２７─２６─２５連接線範圍內藍色部分面積六點九０平方公尺
      之空地據為己用，現仍占有使用中之事實，為兩造所不爭執，並有原告所提土
      地登記謄本二件附卷可憑，且經本院履勘現場及囑託內政部土地測量局派員實
      施繪測，製有勘驗筆錄及兩造所不爭執如附圖所示之鑑定書、鑑定圖在卷可按
      ，自堪信為真實。
（二）按當事人主張有利於己之事實者，就其事實有舉證之責任，民事訴訟法第二百
      七十七條定有明文。原告主張被告交通部台灣區○道○○○路局擅自在系爭二
      五八地號土地內如附圖所示編號２６─３０─３１─１１─４２─３２─３３
      ─３４─３５─３６─３７─２６連接線範圍內咖啡色部分面積一０六點三五
      平方公尺土地及系爭二五九地號土地內如附圖所示編號２０─１９─１８─２
      ２─２３─２４─２５─２６─３７─３８─３９─４０─４１─２０連接線
      範圍內咖啡色部分面積一六二點七六平方公尺土地上舖設柏油路面，並占有使
      用中之事實，既為被告交通部台灣區○道○○○路局所否認，則依前開法條規
      定，原告就系爭二五八地號土地內如附圖所示編號２６─３０─３１─１１─
      ４２─３２─３３─３４─３５─３６─３７─２６連接線範圍內咖啡色部分
      面積一０六點三五平方公尺土地及系爭二五九地號土地內如附圖所示編號２０
      ─１９─１８─２２─２３─２４─２５─２６─３７─３８─３９─４０─
      ４１─２０連接線範圍內咖啡色部分面積一六二點七六平方公尺土地上之柏油
      路面確係被告交通部台灣區○道○○○路局所舖設並占有使用中之事實，自應
      負舉證證明之責任。惟查，原告就此迄未能舉證證明，則其前揭主張，自無足
      採。
（三）按所有人對於無權占有或侵奪其所有物者，得請求返還之；對於妨害其所有權
      者，得請求除去之；有妨害其所有權之虞者，得請求防止之，民法第七百六十
      七條定有明文。本件被告占有系爭二五八地號、二五九地號土地既無合法權源
      ，已如前述，則原告依民法第七百六十七條之規定，請求被告交通部台灣區○
      道○○○路局應將系爭二五八地號、二五九地號土地內如附圖所示編號１１─
      ３１─３０─２６─２５─２４─２３─２２連接線上架設之鐵絲網圍籬拆除
      ，並將占用之該部分土地返還原告，及請求被告內政部警政署國道公路警察局
      應將系爭二五八地號土地內如附圖所示編號１４─１３─２９─２８─１５─
      １４連接線範圍內黃色部分面積八點０五平方公尺之屋簷及系爭二五九地號土
      地內如附圖所示編號１６─１５─２８─２５─２４─２３─１７─１６連接
      線範圍內黃色部分面積三八點六八平方公尺之屋簷及系爭二五九地號土地內如
      附圖所示編號１８─１７─２３─２２─１８連接線範圍內綠色部分面積一二
      點八八平方公尺之鐵皮車棚均拆除，並將占用之上開土地返還原告，及請求被
      告內政部警政署國道公路警察局應將系爭二五八地號土地內如附圖所示編號２
      ８─２９─１３─１２─１１─３１─３０─２６─２７─２８連接線範圍內
      藍色部分面積二二點八二平方公尺之空地及系爭二五九地號土地內如附圖所示
      編號２５─２８─２７─２６─２５連接線範圍內藍色部分面積六點九０平方
      公尺之空地均返還原告，為有理由，應予准許。至原告請求被告交通部台灣區
      ○道高速公路局應將系爭二五八地號土地內如附圖所示編號２６─３０─３１
      ─１１─４２─３２─３３─３４─３５─３６─３７─２６連接線範圍內咖
      啡色部分面積一０六點三五平方公尺之土地及系爭二五九地號土地內如附圖所
      示編號２０─１９─１８─２２─２３─２４─２５─２６─３７─３８─３
      ９─４０─４１─２０連接線範圍內咖啡色部分面積一六二點七六平方公尺土
      地上之柏油路面剷除，並將占用之上開土地返還原告部分，則屬無據，應予駁
      回。
（四）本件為依民事訴訟法第四百二十七條第一項規定適用簡易程序所為之判決，依
      同法第三百八十九條第一項第三款規定，就被告敗訴部分，本院自應依職權宣
      告假執行。原告陳明願供擔保請准宣告假執行，僅係促使法院之職權發動，本
      院自毋庸就此另為准駁之諭知。至原告敗訴部分，其假執行之聲請即失所依附
      ，不應准許。另被告內政部警政署國道公路警察局陳明願供擔保請准免為假執
      行之宣告，核無不合，爰酌定相當擔保金額准許之。
（五）據上論結，本件原告之訴為一部有理由，一部無理由，依民事訴訟法第四百三
      十六條第二項、第七十九條、第三百八十九條第一項第三款、第三百九十二條
      第二項，判決如主文。
中　　　華　　　民　　　國　　九十三　　年　　 十二 　　月　　二十四　　日
                                  苗栗簡易庭法　　　官    王萬金
正本係照原本作成。
如對本判決上訴，須於判決送達後廿日內向本院提出上訴狀。
中　　　華　　　民　　　國　　九十三　　年　　 十二 　　月　　二十四　　日
                                            法院書記官    白孝慈
